臺灣嘉義地方法院民事裁定　96年度抗字第60號
抗　告　人　戊○○
　　　　　　丙○○
　　　　　　丁○
　　　　　　甲○○
　　　　　　乙○○
上列抗告人因提存異議事件，對於民國96年10月18日本院96年度
聲字第577號裁定提起抗告，本院裁定如下：
    主  文
抗告駁回。
抗告費用新臺幣壹仟元由抗告人負擔。
    理  由
一、按當事人或利害關係人對於提存所之處分，得於處分通知書
    送達當事人翌日起10日內，提出異議，提存法第條第1項定
    有明文；又清償提存之提存人於提存後，有下列情形之一者
　　，得聲請該管法院提存所返還提存物：一、提存出於錯誤者
  　。二、提存之原因已消滅者。三、受取權人同意返還者。前
    項聲請，應自提存之翌日起10年內為之，逾期其提存物屬於
    國庫，提存法第15條亦規定甚明。
二、抗告意旨略以：抗告人為系爭提存事件之受取權人，本諸利
    害關係人之法律上地位，固得對駁回處分通知書提出異議，
    但抗告人並未收受本院提存所處分通知書，自無時效認定之
    問題。本件嘉義縣政府於75年11月20日將土地徵收補償款提
    存於本院提存所，理應無權再干預土地徵收之問題，嘉義縣
    政府於76年8月1日派出縣長與地主簽署中洋工業區土地徵收
    善後協約書，嚴重違法導致抗告人等損及權利，嘉義縣政府
    應負責賠償，83年9月3日抗告人要求嘉義縣政府重開協調會
    ，但嘉義縣政府置之不理，坐令期間經過導致提存物沒入國
    庫，使抗告人權利受損，嘉義縣政府應負損害賠償責任。迄
    96年6月12日與嘉義縣政府達成三點共識，依嘉義縣政府96
    年6月15日府地權字第0960087592號會議紀錄，其中關於取
    回提存物補償金乙節，嘉義縣政府願意配合抗告人等領回提
    存物，如今嘉義縣政府又延宕至今無法領回，故嘉義縣政府
    應負賠償責任，爰請求廢棄原裁定等語。
三、查嘉義縣政府前為辦理新港鄉工業區工程，徵收鄧水龍所有
    之新港鄉○○○段211-5地號等土地，其地價補償費扣除土
    地增值稅後，乃於75年11月19日將新台幣（下同）3,282,52
    9元，以75年度存字第753號提存在案。嗣嘉義縣政府依提存
    法第15條第1項第3款規定，以96年9月5日府地權字第096012
    2638號函文檢附取回提存物請求書及鄧水龍之除戶戶籍謄本
    、繼承系統表、繼承人戶籍謄本及繼承人戊○○等8人取回
    提存同意書，向本院聲請取回本院75年度存字第753號之提
    存物。經本院96年度取字第1564號受理後，本院提存所以96
    年8月10日96取字第1564號0960018688號函覆嘉義縣政府不
    予准許，並於96年9月12日將不予准許之處分通知書送達嘉
    義縣政府。抗告人戊○○乃於96年10月4日對前開處分通知
    書聲明異議，經本院96年度聲字第577號駁回異議等情，業
    據本院依職權調閱75年度存字第753號提存卷宗、96年度取
    字第1564號取回提存物卷宗、96年度聲字第577號提存異議
    卷宗核卷無訛。
四、抗告人戊○○部分：
　(一)本件取回提存物係由提存人嘉義縣政府聲請，不予准許之處
  　分通知書則於96年9月12日送達嘉義縣政府，有送達證書附
    於前開取回提存物卷宗可按。揆諸首揭規定，當事人或利害
    關係人對於提存所之處分，應於處分通知書送達當事人翌日
    起10日內提出異議，易言之，縱由利害關係人提起異議，其
    提起異議之法定期間，仍應自處分通知書送達當事人翌日起
    算，與利害關係人有無收受處分通知書無涉。查抗告人戊○○係75年度存字第753號提存事件之受取權人，基於利害關
    人之地位，固得對駁回處分通知書提起異議，惟其提起異議
    之期間，仍應於處分通知書送達於當事人嘉義縣政府之翌日
    （即96年9月13日）起10日內為之，然抗告人戊○○遲至96
    年10月4日方向本院提起聲明異議，有本院收文戳章在卷可
    稽，其提出異議已逾法定期間，聲明異議自於法不合。抗告
    人戊○○雖辯稱並未收受處分通知書，故無異議期間認定之
    問題，惟前開提起異議之法定期間，係自處分通知書送達當
    事人之翌日起算，而非自送達利害關係人之翌日起算，故抗
    告人前揭所辯，於法無據，洵無可採。
  (二)又提存之種類得分為清償提存及擔保提存，清償提存者，清
    償人以消滅債務為目的，將其給付物為債權人寄託於提存所
    之行為。本件嘉義縣政府前為辦理新港鄉工業區工程，徵收
    鄧水龍所有之新港鄉○○○段211-5地號等土地，並於95年
    11月19日將補償費3,282,529元以75年度存字第753號提存在
    案，上開提存乃提存人以提存消滅債之關係為目的，故屬清
    償提存。而提存人嘉義縣政府雖於96年9月5日依提存法第15
    條第1項第3款規定，以受取權人即鄧水龍之繼承人同意返還
    為由，向本院提存所聲請返還提存物，惟依提存法第15條第
    2項規定，提存人嘉義縣政府得聲請取回提存之權利，自提
    存翌日即75年11月20日起，經過10年不行使而消滅，然本件
    提存人嘉義縣政府既未於期間內聲請取回提存物，揆諸首揭
    規定，其提存物應歸屬於國庫，其聲請自不應准許。是抗告
    意旨指摘原裁定不當，求予廢棄，為無理由，應予駁回。
五、抗告人丙○○、丁○、甲○○及乙○○部分：
　　查抗告人戊○○對本院96年度聲字第577號提存異議事件之
  　裁定提起抗告後，丙○○、丁○、甲○○及乙○○復具名
    對前開提存異議裁定提出抗告理由狀，然本院96年度聲字第
    577 號提存異議事件僅對異議人戊○○為駁回之裁定，故得
    對前開裁定提起抗告者僅當事人戊○○，至於抗告人丙○○
    、丁○、甲○○及乙○○並非前開裁定之當事人，自不得
    對前開裁定提起抗告，渠等提起抗告於法不符，不應准許。
六、據上結論，本件抗告為無理由，依提存法第21條、第24條第
    1項、第46條、民事訴訟法第495條之1第1項、第449條第1項
    、第95條、第78條、第85條第1項前段，裁定如主文。
中　　華　　民　　國　　96　　年　　12　　月　　27　　日
            民二庭審判長法　官　黃茂宏
                        法  官  黃明展
                        法  官  林中如
以上正本係照原本作成
抗告人戊○○部分，如對本裁定不服，應於裁定送達後10日內向
本院提出再抗告狀，並繳納再抗告費新台幣1,000元。且本件再
抗告僅得以適用法規顯有錯誤為理由，並經原法院之許可者為限
。
抗告人丙○○、丁○、甲○○及乙○○部分，不得再抗告。
中　　華　　民　　國　　96　　年　　12　　月　　27　　日
                        書記官　林柑杏
